【裁判字號】    91,訴,993
【裁判日期】    920331
【裁判案由】    偽造文書等
【裁判全文】
臺灣板橋地方法院刑事判決                          九十一年度訴字第九九三號
    公  訴  人  臺灣板橋地方法院檢察署檢察官
    被      告  乙○○
右列被告因偽造文書等案件，經檢察官提起公訴（九十一年度偵緝字第二０三號），
本院判決如左：
    主  文
乙○○連續行使偽造私文書，足以生損害於公眾及他人，處有期徒刑壹年陸月。如附
件一所示INVOICE上偽造之「Ann」署押、如附件二所示INVOICE上偽造之「Fe」署押
及如附件九所示支出證明單上偽造「張玉華」署押各壹枚均沒收。
    事  實
一、乙○○自民國八十八年九月間起至八十九年十月間止，任職於設址臺北縣三重市
    ○○路○段七十九號六樓安立國際開發有限公司（下稱安立公司），負責處理該
    公司之各項事務，為從事業務之人，詎其因缺錢借予不知情之男性友人梁安盛，
    竟基於意圖為自己不法所有之概括犯意，連續三次、一次、四次、二次依序為如
    下之行使偽造私文書、行使登載不實事項於業務上作成之文書、詐欺取財、行使
    變造私文書等行為：
（一）明知並未為安立公司安排參加在德國法蘭克福舉辦之「樣品展覽」，竟先於八
      十九年二月九日後某日，在上址安立公司內，接續假冒「Ann」、「Fe」 之名
      義，偽造屬私文書性質之如附件一、二所示之INVIOCE（英文發票）各一件，
      及接續將不實之事項登載於業務上作成之支出證明單、支出明細表上（不實事
      項之內容如附件三、附件四所示），再持以向安立公司佯稱於八十九年二月十
      七日至同年月二十三日期間，代理公司參加上開展覽，已支出各項參展費用而
      行使之，致安立公司不疑有詐陷於錯誤，將經匯率換算後高達新台幣（下同）
      六十六萬一千七百零七元費用交付乙○○，足以生損害於安立公司。
（二）明知為安立公司安排參加在美國邁阿密舉辦之「樣品展覽」時，僅展示一個攤
      位，竟於八十九年二月二十一日後某日，在上址安立公司內，將開翔國際展覽
      有限公司（下稱開翔公司）於八十九年二月二十一日開立用以證明安立公司已
      預先支付參展費用屬私文書性質之如附件五所示統一發票內容，變造為如附件
      六所示，再持以向安立公司佯稱於八十九年三月十九日至同年月二十二日期間
      參加上開展覽，將展示二個攤位而行使之，致安立公司不疑有詐陷於錯誤，將
      多出一個展示攤位之攤位費十一萬元交付乙○○，足以生損害於安立公司。
（三）明知原安排安立公司於八十九年六月二十一日至同年月二十三日參加在日本舉
      辦之「樣品展覽」會，業經取消，竟於八十九年四間某日，在上址安立公司內
      ，將開翔公司於八十九年三月三十日開立用以證明安立公司已預先支付參展費
      用屬私文書性質之如附件七所示統一發票內容，變造為如附件八所示，再持以
      向安立公司佯稱於前開期間內參加上開展覽而行使之，致安立公司不疑有詐陷
      於錯誤，將所需展覽費用四十九萬五千零七十五元交付乙○○，足以生損害於
      安立公司。
（四）另於八十九年八月間某日，於上址安立公司內，假冒「張玉華」之名義，偽造
      屬私文書性質之如附件九所示之支出證明單，並持以向安立公司佯稱需支付參
      加在德國法蘭克福舉辦之展覽費用二十三萬五千五百六十七元而行使之；嗣為
      取得上揭款項，即於八十九年八月十六日，趁安立公司會計劉文貴不在辦公室
      之際，拿取劉文貴所保管之安立公司於富邦商業銀行三重分行開設之0000
      0000000000號帳戶存摺一本，並攜帶其所保管之安立公司及負責人
      丙○○印鑑章，前往該分行，盜用該印鑑章，蓋印於屬私文書性質之「富邦商
      業銀行存摺類存款取款憑條（下稱富邦銀行取款憑條）」一張上而予以偽造，
      並持以向上開分行承辦人員行使以冒領安立公司煽揭帳戶內之存款，使該承辦
      人員陷於錯誤，而交付二十三萬四千八百二十五元予乙○○，均足以生損害於
      上開分行對金融存提款管理之正確性及安立公司，乙○○於冒領存款後，即將
      存摺放回原處。
    嗣於八十九年八月二十五日至同年月二十九日前揭（四）所稱法蘭克福展覽期間
    ，安立公司發覺有異，另派職員前往法蘭克福協助覽事宜，惟卻無法找到安立公
    司參展攤位，始悉受騙，乙○○並於八十九年十一月六日書立自白書一件承認上
    情。
二、案經安立公司訴請臺灣板橋地方法院檢察署檢察官偵查起訴。
    理  由
一、右揭事實，業據被告乙○○於偵審中坦承不諱，核與告訴人安立公司代表人丙○
    ○、代理人甲○○於偵審中指述之情節相符，且經證人劉文貴於偵查中證述明確
    ，並有附件一至附件九所示之INVIOCE、 支出證明單、支出明細表、統一發票及
    富邦銀行取款憑條各一張、被告書立之自白書一件附卷可稽。罪證明確，被告犯
    行洵堪認定。
二、查被告假冒「Ann」、「Fe」 之名義，偽造屬私文書性質之如附件一、二所示之
    INVIOCE （英文發票）各一件、假冒「張玉華」之名義，偽造屬私文書性質之如
    附件九所示之支出證明單，並持以向安立公司請款，及拿取安立公司會計劉文貴
    所保管之存摺一本，並盜用該印鑑章，蓋印於屬私文書性質之富邦銀行取款憑條
    而予以偽造，並持以向銀行承辦人員行使之行為，核係觸犯刑法第二百十六條、
    第二百十條之行使偽造私文書罪；又被告為從事業務之人，接續將不實之事項登
    載於業務上作成之支出證明單、支出明細表上，再持以向安立公司行使之行為，
    核係觸犯同法第二百十六條、第二百十五條之行使登載不實事項於業務上作成之
    文書罪，而觀附件三、四之文書內容，被告並未假冒他人名義作成，此部分應不
    成立同法第二百十六條、第二百十條之行使偽造私文書罪，公訴人認此部分行為
    成立行使偽造私文書罪，容有未洽，惟在不妨害事實同一性之範圍內，爰變更公
    訴人所指應適用之法條；另被告意圖為自己不法之所有，向告訴人安立公司佯稱
    公司參加樣品展覽，應支出各項參展費用，致安立公司不疑有詐陷於錯誤，分別
    將六十六萬一千七百零七元、十一萬元、四十九萬五千零七十五元交付被告，及
    被告持告訴人安立公司存摺，冒領安立公司帳戶內之存款，使銀行承辦人員陷於
    錯誤，而交付二十三萬四千八百二十五元予被告等行為，核觸犯同法第三百三十
    九條第一項之詐欺取財罪；再被告將開翔公司於八十九年二月二十一日、三月三
    十日開立用以證明告訴人安立公司已預先支付參展費用屬私文書性質之統一發票
    內容予以變造，並持以向告訴人安立公司行使之行為，則係觸犯同法第二百十六
    條、第二百十條之行使變造私文書罪。而被告盜用印鑑章為偽造私文書之階段行
    為，與偽造私文書之低度行均併為行使偽造私文書之高度行為所吸收，及被告登
    載不實事項於業務上作成文書之低度行為，亦為行使登載不實事項於業務上作成
    文書之高度行為所吸收，不另論罪。另被告先後假冒「Ann」、「Fe」 之名義，
    偽造屬私文書性質之如附件一、二所示之INVIOCE （英文發票）各一件，及將不
    實之事項登載於業務上作成之支出證明單、支出明細表上之行為，均屬一貫犯意
    接續二次之行為，為單一偽造私文書、登載不實事項於業務上作成文書之一部行
    為。又被告先後三次、四次、二次依序為行使偽造私文書、詐欺取財、行使變造
    私文書等行為，均時間緊接，所犯又各係構成犯罪要件相同之罪名，顯各係基於
    概括犯意為之，均為連續犯，皆應依刑法第五十六條之規定以一罪論，並加重其
    刑。再被告所犯上開四罪間，有方法、結果之牽連關係，為牽連犯，應依刑法第
    五十五條之規定，從一重之行使偽造私文書罪處斷（論以情節較重之冒領存款部
    分─行使偽造私文書，足以生損害於公眾及他人）。爰審酌被告之品行、智識程
    度、犯罪之手段、為借款予友人而犯本件犯行之動機，所詐取之財物價值，偽造
    、變造文書、登載不實事項於業務上作成文書情節，對於被害人及銀行所造成之
    損害程度非輕，惟被告犯罪後尚能坦承犯行，並交待各項犯罪細節等一切情狀，
    量處如主文所示之刑，以資懲儆。至如附件一所示INVOICE上「Ann」署押、如附
    件二所示INVOICE上「Fe」 署押及如附件九所示支出證明單上「張玊華」署押各
    一枚，係偽造之署押，不問屬於犯人與否，均應依刑法第二百十九條規定宣告沒
    收。
三、公訴意旨另以：被告意圖為自己不法所有，於八十九年八月十六日，自劉文貴抽
    屜內竊取告訴人安立公司之上開存摺一本得手，因認被告另涉犯刑法第三百二十
    條第一項之竊盜罪嫌云云。然刑法上竊盜罪嫌之成立，須以行為人意圖為自己或
    第三人不法之所有而取得他人動產為要件，如無此不法意圖，只有使用意圖而取
    走他人之物（即所謂之使用竊盜），尚難論以竊盜罪。查本件被告自劉文貴處取
    走告訴人安立公司上開存摺領款後，即放回原處，此經告訴人安立公司代理人甲
    ○○於本院審理中供述明確，被告亦辯稱對存摺無不法所有之意圖，是尚乏積極
    證據證明被告此部分行為成立竊盜罪，上開公訴之犯罪事實即屬不能證明，惟此
    與被告前揭論罪科刑部分有牽連犯裁判上一罪之關係，爰不另為無罪之諭知，併
    予敘明。
據上論斷，應依刑事訴訟法第二百九十九條第一項前段、第三百條，刑法第五十六條
、第二百十六條、第二百十條、第二百十五條、第三百三十九條第一項、第五十五條
、第二百十九條，罰金罰鍰提高標準條例第一條前段，判決如主文。
本案經檢察官朱學瑛到庭執行職務。
中      華      民      國    九十二    年      三      月    三十一    日
                                      臺灣板橋地方法院刑事第五庭
                                          法  官  趙義德
右正本證明與原本無異。
如不服本判決，應於判決送達後十日內，向本院提出上訴狀。
                                          書記官  陳秀慧
中      華      民      國      九十二      年      四      月    二    日
附錄本案論罪科刑法條全文：
刑法第二百十條：
偽造、變造私文書，足以生損害於公眾或他人者，處五年以下有期徒刑。
刑法第二百十五條：
從事業務之人，明知為不實之事項，而登載於其業務上作成之文書，足以生損害於公
眾或他人者，處三年以下有期徒刑、拘役或五百元以下罰金。
刑法第二百十六條：
行使第二百十條至第二百十五條之文書者，依偽造、變造文書或登載不實事項或使登
載不實事項之規定處斷。
刑法第三百三十九條第一項：
意圖為自己或第三人不法之所有，以詐術使人將本人或第三人之物交付者，處五年以
下有期徒刑、拘役或科或併科一千元以下罰金。


司法院資訊處製作；財團法人民間司法改革基金會備份。
